【裁判字號】    89,重訴,68
【裁判日期】    901206
【裁判案由】    損害賠償
【裁判全文】
臺灣苗栗地方法院民事判決  八十九年度重訴字第六八號
    原      告  甲○○
    被      告  丙○○
    被      告  乙○○
右當事人間請求損害賠償事件，本院判決如左：
    主    文
原告之訴及其假執行之聲請均駁回。
訴訟費用由原告負擔。
    事    實
甲、原告方面：
一、聲明：
（一）被告丙○○應給付原告新台幣（下同）二千七百萬元，被告乙○○應給付原告
      一百萬元，及均自起訴狀繕本送達翌日起至清償日止，按年息百分之五計算之
      利息。
（二）願供擔保請准宣告假執行。
二、陳述：
（一）緣被告丙○○於民國八十六年七月卅日，在苗栗縣造橋鄉平興村四鄰一號，趁
      原告急迫需錢孔急，貸以八十萬元，約定一個半月後還錢，應返還數額本金連
      利息合計一百萬元，月息達十二分（一個半月利息二十萬元），原告並以二十
      一頭乳牛作為抵押，被告丙○○為掩飾其重利放款之行為，另要求原告訂立虛
      偽之牛隻買賣契約；另被告乙○○於同年八月底某日與原告雙方本訂有二十頭
      牛隻之買賣契約，嗣因雙方對於牛隻價格計價方式不同，合意改為總價金三十
      五萬元，因被告乙○○已交付六十萬元予原告，且原告需錢甚急，乃要求其中
      多餘之二十五萬元由被告乙○○出借予原告，被告乙○○竟趁機要求每天利息
      五千元，十三天連本息共收取三十一萬五千元，其中利息為六萬五千元，月息
      達六十分，並由原告開立發票日、到期日均為八十六年八月二十八日，金額為
      三十一萬五千元之苗栗縣造橋農會支票及商業本票一紙交由被告乙○○收執，
      以為擔保，被告丙○○、乙○○因而取得與原本顯不相當之重利。嗣被告二人
      於八十六年九月十七日，至原告位於苗栗縣造橋鄉平興村四鄰一號之牧場，欲
      向原告討回上開欠款，因原告一時尚無法返還借款，竟恐嚇原告若不解決要將
      原告殺掉，致原告心生畏懼，而將原告所有之全部牛隻載走。
（二）原告因被告二人前開恐嚇取財之行為，致受有如下之損害：
      (1)被告二人共載走原告所有之牛隻九十五頭，其中被告丙○○載走大牛八十六
        頭，每頭以九萬元計算，原告受有七百七十四萬元之損失，扣除其後已歸還
        九頭及一頭淘汰後，尚有六百九十一萬四千元之損害。另被告乙○○載走小
        牛九頭，原告受有五十四萬元之損失。
      (2)原告每月收入扣除所有開支成本，每月尚有五十六萬四千元之收入，自八十
        六年九月十七日起至八十九年三月十七日止，原告於此三十個月期間另受有
        一千六百九十二萬元應得收入之損失。
      (3)原告所有房屋遭拍賣，由最初拍賣價格至最終拍定價格，總計受有一千一百
        萬一千元之損害。
      (4)因被告等恐嚇取財，致原告十年間辛苦經營之事業及賴以生活之收入，一夕
        之間傾家蕩產，生活陷入極端困境，原告所受精神壓力與折磨實非筆墨所能
        形容，爰請求酌量予以賠償原告之精神損害。
（三）爰依侵權行為之法律關係，請求被告二人賠償如聲明所示。
三、證據：提出台灣之乳牛市場交易價格表一紙、牛隻紀錄表二紙、本院執行命令及
    拍賣公告各一紙、收據證明一紙（以上均為影本）為證，並聲請訊問證人王彩蓮
    。
乙、被告方面：
壹、被告乙○○部分：被告乙○○未於最後言詞辯論期日到場，據其前期日到場所為
    之聲明及陳述略以：
一、聲明：原告之訴駁回。
二、陳述：伊係向原告買牛，並未恐嚇取財。
貳、被告丙○○部分：
一、聲明：原告之訴及其假執行之聲請均駁回，並陳明如受不利判決，願供擔保請准
    免為假執行。
二、陳述：被告丙○○被訴恐嚇取財犯行部分，已據台灣高等法院台中分院八十九年
    度上易字第一二七一號判決無罪確定，原告主張之侵權行為既不存在，則其據以
    請求損害賠償顯無理由。
三、證據：提出台灣高等法院台中分院八十九年度上易字第一二七一號刑事判決影本
    一件為證。
丙、本院依職權調閱台灣高等法院台中分院八十九年度上易字第一二七一號刑事卷宗
    （含本院八十八年度易字第四四號刑事卷宗、台灣苗栗地方法院檢察署八十六年
    度偵字第三七五七號及八十七年度偵續字第二八號偵查卷宗）。
    理    由
一、本件被告乙○○經合法通知，未於最後言詞辯論期日到場，核無民事訴訟法第三
    百八十六條各款所列情形，爰依原告聲請，由其一造辯論而為判決。
二、原告起訴主張：緣被告丙○○於八十六年七月卅日，在苗栗縣造橋鄉平興村四鄰
    一號，趁原告急迫需錢孔急，貸以八十萬元，約定一個半月後還錢，應返還數額
    本金連利息合計一百萬元，月息達十二分（一個半月利息二十萬元），原告並以
    二十一頭乳牛作為抵押，被告丙○○為掩飾其重利放款之行為，另要求原告訂立
    虛偽之牛隻買賣契約；另被告乙○○於同年八月底某日與原告雙方本訂有二十頭
    牛隻之買賣契約，嗣因雙方對於牛隻價格計價方式不同，合意改為總價金三十五
    萬元，因被告乙○○已交付六十萬元予原告，且原告需錢甚急，乃要求其中多餘
    之二十五萬元由被告乙○○出借予原告，被告乙○○竟趁機要求每天利息五千元
    ，十三天連本息共收取三十一萬五千元，其中利息為六萬五千元，月息達六十分
    ，並由原告開立發票日、到期日均為八十六年八月二十八日，金額為三十一萬五
    千元之苗栗縣造橋農會支票及商業本票一紙交由被告乙○○收執，以為擔保，被
    告丙○○、乙○○因而取得與原本顯不相當之重利。嗣被告二人於八十六年九月
    十七日，至原告上址欲向原告討回上開欠款，因原告一時尚無法返還借款，竟恐
    嚇原告若不解決要將原告殺掉，致原告心生畏懼，而將原告所有之全部牛隻載走
    。原告因被告二人前開恐嚇取財之行為，致受有牛隻損害七百四十五萬四千元、
    營業損失一千六百九十二萬元、房屋拍賣損失一千一百萬一千元，又因被告等恐
    嚇取財，致原告十年間辛苦經營之事業及賴以生活之收入，一夕之間傾家蕩產，
    生活陷入極端困境，原告所受精神壓力與折磨實非筆墨所能形容，爰請求酌量予
    以賠償原告之精神損害。爰依侵權行為之法律關係，請求被告二人賠償如聲明所
    示等語；被告乙○○則以伊係向原告買牛，並未恐嚇取財等語置辯；被告丙○○
    則以：被告丙○○被訴恐嚇取財犯行部分，已據台灣高等法院台中分院八十九年
    度上易字第一二七一號判決無罪確定，原告主張之侵權行為既不存在，則其據以
    請求損害賠償顯無理由等語，資為抗辯。
三、按當事人主張有利於己之事實者，就其事實有舉證之責任，民事訴訟法第二百七
    十七條定有明文。又侵權行為所發生之損害賠償請求權，以有故意或過失不法侵
    害他人權利為其成立要件，若其行為並無故意或過失，即無賠償之可言（最高法
    院五十五年台上字第一五二三號判例意旨參照）。故主張侵權行為賠償損害之請
    求權者，除須有損害之發生，及有責任原因之事實外，並以二者之間有相當因果
    關係為成立要件，故侵權行為賠償損害之訴訟，原告須先就上述要件為相當之證
    明，始能謂其請求權存在。本件原告主張被告二人於八十六年九月十七日，至原
    告前揭住處欲向原告討回所欠款項，因原告一時尚無法返還借款，竟恐嚇原告若
    不解決要將原告殺掉，致原告心生畏懼，而將原告所有之全部牛隻載走之事實，
    既為被告二人所否認，原告就此有利於己之事實復未舉證以實其說，而經本院依
    職權調取台灣高等法院台中分院八十九年度上易字第一二七一號刑事卷宗（含本
    院八十八年度易字第四四號刑事卷宗、台灣苗栗地方法院檢察署八十六年度偵字
    第三七五七號及八十七年度偵續字第二八號偵查卷宗）查閱結果，被告乙○○並
    未因恐嚇取財犯行遭起訴及判刑，有本院八十八年度易字第四四號刑事判決在卷
    可憑，而被告丙○○被訴恐嚇取財部分，亦經台灣高等法院台中分院八十九年度
    上易字第一二七一號刑事判決判決無罪確定在案，有該判決書影本附卷可參，是
    被告二人所辯渠等未有恐嚇取財行為，應堪採信，原告前揭主張，顯無可採。從
    而，則原告依侵權行為之法律關係，請求被告二人賠償如其聲明所示，即屬無據
    ，應予駁回。原告之訴既經駁回，則其假執行之聲請即失所依據，應併予駁回。
四、本件事證已臻明確，兩造其餘主張陳述與舉證，經審酌與本院前揭判斷不生影響
    ，爰不予逐一論述，附此敘明。
五、據上論結，本件原告之訴為無理由，依民事訴訟法第三百八十五條第一項前段、
    第七十八條，判決如主文。
中      華      民      國      九十    年     十二     月      六      日
                                  臺灣苗栗地方法院民事庭
~B法      官  王萬金
右為正本係照原本作成。
如對本判決上訴，須於判決送達後廿日內向本院提出上訴狀。
~B法院書記官  張茹茵
中      華      民      國    九十      年     十二     月      六      日


司法院資訊處製作；財團法人民間司法改革基金會備份。
